【裁判字號】    92,易緝,98
【裁判日期】    920806
【裁判案由】    詐欺
【裁判全文】
臺灣板橋地方法院刑事判決                          九十二年度易緝字第九八號
    公  訴  人  臺灣板橋地方法院檢察署檢察官
    被      告  己○○
右列被告因詐欺案件，經檢察官提起公訴（八十六年度偵字第一○七七三號），暨移
    主  文
己○○連續意圖為自己不法之所有，以詐術使人將本人之物交付，處有期徒刑伍月，
如易科罰金，以參佰元折算壹日。
    事  實
一、己○○明知己身經濟狀況已陷於窘境，竟意圖為自己不法之所有，基於詐欺取財
    之概括犯意，隱瞞其無支付能力之事實，連續於八十六年三月七日、四月九日，
    在其位於臺北縣樹林市○○路五九四號三樓住處兼營機車行之店內，向丙○○詐
    購價金分別為新台幣（下同）三千三百元及七萬五千六百二十元之機車零件各乙
    批，總價金為七萬八千九百二十元，並約定翌月付款，使丙○○不知有詐，因而
    陷於錯誤，連續交付機車零件二批予己○○。復又承接上述詐欺取財之概括犯意
    ，於八十六年四月十一日上午（起訴書贅引同月十二日十九時許），至臺北縣樹
    林市○○路七八五號戊○○所經營之弘成車業有限公司，向戊○○詐購價值為五
    萬七千元之三陽牌重型機車引擎號碼ＮＨ七三四一號乙輛及價值為三萬七千
    元之三陽牌輕型機車引擎號碼ＥＴ六六五六三三號機車乙輛，並佯稱欲親自前往
    監理機關申辦車牌號碼，使戊○○不知有詐，因之陷於錯誤，於同日晚上（起訴
    書誤載為同月十二日十九時許），在上址將上述機車二輛及機車來源證明交付己○○，同日晚上，戊○○前往己○○位於臺北縣樹林市○○路五九四號三樓之住
    處兼機車行欲收取上述二輛機車之價金時，未遇己○○，翌日亦遍尋不著己○○
    ，後向監理機關查詢，得知己○○已將上述重型機車輾轉賣予不知情之甲○○（
    嗣更名為吳育儒），並領用ＧＲＢ－八九六號之車牌號碼，戊○○始知受騙。同
    年六月十五日，己○○之同居人乙○○（已歿）於同年二月前向丙○○購買機車
    零件乙批而簽發乙紙面額七千九百元之支票屆期退票，丙○○前往上址，見大門
    深鎖，而己○○逃逸無蹤，始知受騙。
二、案經戊○○訴由臺北縣政府警察局樹林分局移送臺灣板橋地方法院檢察署檢察官
    偵查起訴暨丙○○訴由臺灣板橋地方法院檢察署檢察官移送本院併案審理。
    理  由
一、訊據被告己○○就曾向告訴人丙○○購買機車零件乙節固直承不諱，惟矢口否認
    有何詐欺取財之犯行，並辯稱：伊僅向丙○○購買乙次機車零件，其餘皆係伊同
    居人乙○○購買，伊僅係代收，購得之機車零件則用來修理乙○○機車行內之機
    車，而伊未曾向戊○○購買二輛機車，僅將支票借予乙○○，應係乙○○向告訴
    人戊○○購買二輛機車云云。經查：
（一）被告連續於八十六年三月七日、四月九日，在其位於臺北縣樹林市○○路五九
      四號三樓住處兼營機車行之店內，向告訴人丙○○訂購價金分別為三千三百元
      及七萬五千六百二十元之機車零件各乙批，並約定翌月付款，嗣於同年六月十
      五日，被告之同居人乙○○於同年二月前向告訴人丙○○購買機車零件乙批而
      簽發乙紙面額七千九百元之支票屆期退票，告訴人丙○○前往上址，見大門深
      鎖，而被告逃逸無蹤，始知受騙之事實，業經告訴人丙○○於本院調查中指述
      ：被告只於八十六年三月七日及四月九日向伊各叫一批機車零件，之前則無交
      易往來，四月九日係分別打單，現有之貨先打一張出貨單，現無之貨則等向別
      人調貨後再另打一張出貨單，故四月九日有二張出貨單，三月七日貨物金額為
      三千三百元，四月七日貨物金額則為七萬五千六百二十元，貨伊送至臺北縣樹
      林市○○路五九四號被告與其同居人乙○○開設之財崙車業行，說好貨款隔月
      一起收，但到六月十五日，在同年二月前乙○○向伊訂購機車零件所支付之面
      額七千九百元之支票跳票後，伊即找不到被告等語甚詳（詳本院九十二年七月
      八日訊問筆錄第六頁），復有其提出之支票影本、退票單各乙紙及出貨單三紙
      在卷可稽（附於臺灣板橋地方法院檢察署八十六年偵字第二一一五號偵查卷
      宗第三頁至第五頁），而被告亦自承出貨單上之簽名係其親簽（詳本院九十二
      年七月八日訊問筆錄第四頁），既其親自在出貨單上簽名，則其當為訂購人無
      疑，是以，告訴人丙○○指述係被告以其名義訂購機車零件二批之情事，應屬
      真正，被告辯稱：係乙○○訂購，伊僅係代收云云，顯係卸責之詞，不足採信
      。至被告之同居人乙○○雖曾向告訴人丙○○訂購機車零件，固為告訴人丙○○所是承（詳本院九十二年七月八日訊問筆錄第五頁），然乙○○向告訴人丙○○所訂購之機車零件金額僅數千元，且皆如期付款，總價金不逾三萬元乙節
      ，亦據告訴人丙○○陳明在卷（詳同頁），則被告顯係利用其同居人乙○○與
      告訴人丙○○交易往來正常，故而取得告訴人丙○○信賴之機會，隱瞞自己無
      支付能力之事實（容後敘明），以自己名義向告訴人丙○○訂貨，初則小額訂
      購三千三百元之機車零件，次則大量訂購七萬五千六百二十元之機車零件，使
      告訴人丙○○不知有詐，陸續出貨予被告，當屬無疑。
（二）次者，確係被告本人親自於八十六年四月十一日上午，至臺北縣樹林市○○路
      七八五號告訴人戊○○所經營之弘成車業有限公司，向告訴人戊○○購買價值
      為五萬七千元之三陽牌重型機車引擎號碼ＮＨ七三四一號乙輛及價值為三
      萬七千元之三陽牌輕型機車引擎號碼ＥＴ六六五六三三號機車乙輛，並陳稱欲
      親自前往監理機關申辦車牌號碼，於同日晚上，告訴人戊○○在上址即將上述
      機車二輛及機車來源證明交付被告，同日晚上，告訴人戊○○前往被告位於臺
      北縣樹林市○○路五九四號三樓之住處兼機車行欲收取上述二輛機車之價金時
      ，未遇被告，翌日亦遍尋不著被告等情，亦據告訴人戊○○於警詢、其配偶丁○○於偵訊及本院調查中證述：八十六年四月十一日早上，被告至店裡購買兩
      輛機車，一輛輕型價值三萬七千元、一輛重型價值五萬七千元，當日為星期六
      ，來不及掛牌，被告表示要自己到公司拿機車原始證件，當日晚上被告即到店
      裡牽兩輛機車，並叫伊晚一點去收帳，伊晚一點去被告車行，車行員工表示被
      告不在，隔日伊再度前往，發現很多人在搬東西，而被告已跑路等語甚詳（分
      詳臺灣板橋地方法院檢察署八十六年偵字第一七七三號刑事卷宗第三頁及其
      反面、第十頁反面、第三十頁反面、本院九十二年七月八日訊問筆錄第八頁、
      本院八十六年度易字第六三一七號刑事卷宗第十七頁反面至第十八頁反面、本
      院八十七年度易緝字第三二○刑事卷宗第三九頁反面），復有告訴人戊○○提
      出之三陽工業出廠單影本二紙及統一發票影本二紙在案可稽（附於臺灣板橋地
      方法院檢察署八十六年偵字第一七七三號刑事卷宗第十六頁至第十八頁），
      準此，被告辯稱僅係借票予乙○○而未向告訴人戊○○購買機車二輛之情事，
      顯為虛假，應為脫免之詞。而前述被告購買之重型機車，已輾轉賣予甲○○（
      嗣更名為吳育儒），並領用ＧＲＢ－八九六號之車牌號碼，復據證人吳育儒於
      本院審理時證述：車號ＧＲＢ－八九六號重型機車，係伊以相當於市價之四、
      五萬元，在臺北縣金山鄉向印陽機車行購買，伊不知該車來源有問題等語無訛
      （詳本院九十二年七月十七日審判筆錄第三頁至第四頁），復有臺灣省公路局
      高雄區監理所八十六年四月二十一日第八六四一二五一號函檢送之機車車籍查
      詢乙紙附卷可參（附於臺灣板橋地方法院檢察署八十六年偵字第一七七三號
      刑事卷宗第二一頁至第二二頁），衡情，倘被告無詐欺之犯意，既其無力給付
      價款，則其理當將前述機車返還予告訴人戊○○，焉有轉賣予他人，然機車價
      金仍拒不給付予告訴人戊○○之理？是以，被告顯有不法所有之意圖，當屬無
      疑。
（三）復者，核諸證人朱常鐘於本院調查中供稱：伊係僑陽車業有限公司負責人，與
      被告自八十五年八月開始即有交易，而被告自八十六年三月底開始跳票，八十
      六年四月十二日上午六時許，被告打電話予伊，表示其要跑路，叫伊去搬東西
      等語（詳本院八十六年度易字第六三一七號刑事卷宗第十九頁），既被告支票
      自八十六年三月底已開始跳票，則其於八十六年三月時，己身經濟狀況顯已陷
      入拮据之境，其於八十六年三月七日、四月九日、四月十一日，分別向告訴人
      丙○○、戊○○購買機車零件及機車時，殊難令人置信其係有充分之資力足夠
      支應價款，其應對無法按時給付價款有所認識，且被告取得機車零件及機車後
      即離去原居住處所避不見面等情，亦據告訴人丙○○、戊○○及其配偶丁○○
      於警詢及本院調查時陳明在卷（詳臺灣板橋地方法院檢察署八十六年偵字第一
      七七三號刑事卷宗第三頁反面、本院九十二年七月八日訊問筆錄第六頁、第
      八頁），職是，被告於向告訴人丙○○、戊○○購買機車零件及機車之際，明
      知已無資力，然其仍隱瞞此事實，陸續向告訴人丙○○、戊○○購置機車零件
      及機車，事後復未極積處理債務，且取得機車及機車零件後即離去原居住處所
      避不見面，則其有為自己不法所有之意圖亦彰甚明，又其以隱匿無資力之詐術
      ，諉與告訴人丙○○、戊○○交易，使告訴人丙○○、戊○○因之陷於錯誤而
      交付貨物，亦無置疑。
（四）綜上，被告所辯，純係事後卸責之詞，不足採信。本件罪證明確，被告犯行，
      堪以認定，應依法論科。
二、核被告己○○所為，係犯刑法第三百三十九條第一項之詐欺取財罪。其先後多次
    詐欺取財犯行，時間緊接，犯罪構成要件相同，顯係基於概括之犯意反覆為之，
    為連續犯，應依刑法第五十六條之規定論以一罪並加重其刑。至公訴人雖未敘及
    被告詐騙告訴人丙○○部分，惟此部分與公訴人起訴並經本院論罪科刑部分，有
    連續犯之裁判上一罪關係，並如前述，為起訴效力所及，本院自得併予審酌。爰
    審酌被告否認犯行之犯後態度，詐欺所得之財物價值高達十七萬二千九百二十元
    （機車零件部分為七萬八千九百二十元，機車部分為九萬四千元），且迄今尚未
    賠償告訴人丙○○、戊○○所受之損失，惟素無前科，有臺灣高等法院被告全國
    前案紀錄表乙紙在卷可稽，素行良好，兼衡其品行、犯罪手段、犯罪動機、目的
    等一切情狀，量處如主文所示之刑。再查刑法第四十一條有關易科罰金之規定，
    業經立法院於九十年一月四日修正通過，並經總統於同年月十日明令公佈，同年
    月十二日生效施行。觀諸上開修正後得易科罰金之規定「犯最重本刑為五年以下
    有期徒刑以下之刑之罪，而受六個月以下有期徒刑或拘役之宣告，因身體、教育
    、職業、家庭之關係或其他正當事由，執行顯有困難者，得以一元以上三元以下
    折算一日，易科罰金。但確因不執行所宣告之刑，難收矯正之效或難以維持法秩
    序者，不在此限。併合處罰之數罪，均有前項情形，其應執行之刑逾六月者，亦
    同」，較修正前同條所定「犯最重本刑為三年以下有期徒刑以下之刑之罪，而受
    六月以下有期徒刑或拘役之宣告，因身體、教育、職業、或家庭之關係，執行顯
    有困難者，得以一元以上三元以下折算一日，易科罰金」之內容，顯然為有利於
    被告。是被告所犯，苟為最重本刑五年以下有期徒刑以下之罪，且受六個月以下
    有期徒刑或拘役之宣告，即有修正後刑法第四十一條規定之適用，從而依刑法第
    二條第一項前段之規定，本案應適用修正後之現行刑法第四十一條第一項前段條
    文之規定，併諭知易科罰金之折算標準，附此敘明。
據上論斷，應依刑事訴訟法第二百九十九第一項前段，刑法第二條第一項前段、第五
十六條、第三百三十九條第一項、新修正之第四十一條第一項前段，罰金罰鍰提高標
準條例第一條前段、第二條，判決如主文。
本案經檢察官簡美慧到庭執行職務。
中      華      民      國      九十二      年      八      月    六    日
                                  臺灣板橋地方法院刑事第四庭
                                      法  官  游  秀  雯
右正本證明與原本無異。
如不服本判決，應於判決送達後十日內，向本院提出上訴狀。
                      書記官  陳  姿  利
中      華      民      國      九十二      年      八      月    六    日
附錄本案論罪科刑法條全文：
刑法第三百三十九條
意圖為自己或第三人不法之所有，以詐術使人將本人或第三人之物交付者，處五年以
下有期徒刑、拘役或科或併科一千元以下罰金。
以前項方法得財產上不法之利益或使第三人得之者，亦同。
前二項之未遂犯罰之。


司法院資訊處製作；財團法人民間司法改革基金會備份。
